臺灣高等法院臺中分院刑事裁定
110年度聲再字第294號
再審聲請人  
即受判決人  曹雋瑀




上列再審聲請人因違反毒品危害防制條例案件，對於本院109年
度上訴字第2376號中華民國109年12月24日第二審刑事確定判決
（起訴案號：臺灣彰化地方檢察署107年度偵字第9608號，第一
審案號：臺灣彰化地方法院108年度訴字第1058號，第三審案號
：最高法院110年度台上字第4156號）聲請再審，本院裁定如下
：
    主  文
再審之聲請駁回。
    理  由
一、按聲請再審，應以再審書狀敘述理由，附具原判決之繕本及
    證據，提出於管轄法院為之。但經釋明無法提出原判決之繕
    本，而有正當理由者，亦得同時請求法院調取之。又法院認
    為聲請再審之程序違背規定者，應以裁定駁回之。但其不合
    法律上之程式可以補正者，應定期間先命補正，刑事訴訟法
    第429條、第433條分別定有明文。所謂敘述理由，係指具體
    表明符合法定再審事由之原因事實而言，倘僅泛言聲請再審
    ，而未敘明具體情形，或所述具體情形，顯與法定再審事由
    不相適合，或未提出足以證明再審事由存在之證據，均應認
    聲請再審之程序違背規定。
二、經查：
　㈠再審聲請人即受判決人曹雋瑀（下稱聲請人）因違反毒品危
    害防制條例案件，對於本院109年度上訴字第2376號確定判
    決聲請再審，並未附具原確定判決之繕本，亦未具體敘明究
    竟有何刑事訴訟法第420條或第421條所列舉之再審原因及具
    體事實，且未附具任何足以證明再審事由存在之證據，僅於
    書狀中對原確定判決採證、認定事實等事項，重為事實爭執
    ，或持相異評價而質疑，難認其已敘述具體理由，有違聲請
    再審之程序規定，惟屬得補正之事項，本院乃於民國110年9
    月3日依法裁定命聲請人應於裁定正本送達後5日內，補正原
    確定判決之繕本或釋明請求本院調取之正當理由，並應補正
    再審之具體理由及證據（見本院卷第41至42頁），上開本院
    裁定正本經囑由聲請人所在之法務部○○○○○○○○長官而為送達
    後，已由聲請人於110年9月7日親自收受，有本院送達證書1
    件（見本院卷第43頁）在卷可稽。
　㈡聲請人其後固於110年9月13日向其所在上揭戒治所補為提出
    「補理由狀」（見本院卷第45至54頁），且經由前開戒治所
    轉送本院，而聲請人上開狀紙仍未附具原確定判決之繕本。
    且觀其上開狀紙，就本院裁定限期命其補正聲請再審之具體
    理由及證據部分，其書狀內容所述與其原聲請狀內容並無二
    致，仍空言指稱其於製作警詢筆錄時適逢藥癮發作，面臨警
    員之不當誘導、詐欺，始違背自由意志為自白，且依購毒者
    黃憲忠之證詞、證人黃展益之證述及監視器翻拍照片，均不
    能證明其有販賣第一級毒品罪云云。而綜觀聲請人上開所述
    內容，無非僅係就其先前已未為原確定判決所採之辯解再予
    重申，片面以其個人意見、單憑己意而對原確定判決之證據
    採證而為相反之評價或質疑，並以此主張原確定判決所為論
    罪之法律適用有誤，而再審及非常上訴制度，雖均為救濟已
    確定之刑事判決而設，惟再審係為原確定判決認定事實錯誤
    而設之救濟程序，非常上訴程序則在糾正原確定判決法律上
    之錯誤，如對於原確定判決係以證據採證有違證據法則或適
    用法律有誤為由聲明不服，應屬非常上訴程序之救濟範圍，
    二者迥不相侔，聲請人上開所述，實均難認屬法定聲請再審
    之範疇。是聲請人經本院命為限期補正再審之具體理由及證
    據後，於形式上固具狀補正其所謂聲請再審之理由，惟實質
    上仍未就其聲請再審具體表明符合法定再審事由之原因事實
    及其情形（即未表明依刑事訴訟法第420條第1項各款所定之
    何一事由據以聲請再審，並具體敘明其原因事實及情形），
    亦未提出足以證明再審事由存在之證據而為補正。從而，本
    件聲請再審之程序違背規定，且未據聲請人依限補正，應予
    駁回。
三、按「聲請再審之案件，除顯無必要者外，應通知聲請人及其
    代理人到場，並聽取檢察官及受判決人之意見。但無正當理
    由不到場，或陳明不願到場者，不在此限。」，刑事訴訟法
    第429條之2定有明文。惟考其立法理由謂：「為釐清聲請是
    否合法及有無理由，除聲請顯屬程序上不合法或顯無理由而
    應逕予駁回，例如非聲請權人聲請再審，或聲請顯有理由，
    而應逕予裁定開啟再審者外，原則上應賦予聲請人及其代理
    人到庭陳述意見之機會，並聽取檢察官及受判決人之意見，
    俾供法院裁斷之參考」等語，足認再審之聲請程序上不合法
    ，經法院定期間命聲請人補正，而逾期未補正者，既應以裁
    定駁回，自屬「顯無必要」通知聲請人到場之情形，是本案
    即無提訊聲請人表示意見之必要，附此說明。
據上論斷，依刑事訴訟法第433條，裁定如主文。 
中　　華　　民　　國　　110 　年　　10　　月　　1 　　日
            刑事第五庭    審判長法　官  鄭  永  玉
    　　　　　　　　　　　　　　法　官  周  莉  菁
  　　　　　　　　　　　　　　　法　官  卓  進  仕
以上正本證明與原本無異。     
如不服本裁定，應於裁定送達後5日內向本院提出抗告書狀(須附
繕本)。因疫情而遲誤不變期間，得向法院聲請回復原狀。
                                書記官  廖  家  莉
　　　　　　　　　　　　　　　　
中　　華　　民　　國　　110 　年　　10　　月　　1 　　日